【裁判字號】    97,交聲,1525
【裁判日期】    971117
【裁判案由】    聲明異議
【裁判全文】
臺灣高雄地方法院交通事件裁定        97年度交聲字第1525號
原處分機關  高雄市政府交通局
異  議  人
即受處分人  甲○○
上列異議人因違反道路交通管理處罰條例案件，對於高雄市政府
交通局97年6 月26日所為之處分（處分案號：高市交裁字第裁32
-BO0000000號），聲明異議，本院裁定如下：
    主  文
異議駁回。
    理  由
一、異議意旨略以：異議人甲○○於民國94年8 月8 日上午11時
    50分許，騎乘車牌號碼ZBZ-029 號輕型機車，行經高雄市○
    ○○路時，因未領有駕駛執照駕車、起駛前不讓行進中之車
    輛優先通行，為警以高雄市政府警察局高警交字第BO-00000
    00號違反道路交通管理事件通知單舉發，嗣由原處分機關依
    道路交通管理處罰條例第21條第1 項第1 款及第45條第1 項
    第10款裁處罰鍰新臺幣（下同）11,400元，然伊當時機車停
    在騎樓外面回收舊報紙，並未發動機車引擎，遭不明少年騎
    機車貿然撞上而昏倒在路旁，經路人報警，警方趕到現場，
    未予追查該肇事之人，卻認伊未領有駕駛執照駕車、起駛前
    不讓行進中之車輛優先通行而開單舉發，顯與實情不符，且
    伊目前單親、生活貧苦、生計困窘，另參酌行政罰法第18條
    第1 項、第3 項規定，減輕處罰，依法聲明異議，請求廢棄
    原處分，另為其他之裁決云云。
二、按汽車駕駛人，未領有駕駛執照駕駛小型車或機器腳踏車者
    ，處新臺幣6,000 元以上12,000元以下罰鍰，並當場禁止其
    駕駛；汽車駕駛人，爭道行駛，起駛前，不讓行進中之車輛
    、行人優先通行，處600 元以上1,800 元以下罰鍰，道路交
    通管理處罰條例第21條第1 項第1 款、第45條第1 項第10款
    定有明文。而道路交通管理處罰條例條文內「汽車」之定義
    包含機器腳踏車，同條例第3 條第8 款亦定有明文。
三、訊據異議人甲○○固坦承其未領有駕駛執照，惟矢口否認有
    何違規行為，辯稱：伊當時機車停在騎樓外面綁回收的東西
    ，並未發動機車引擎，伊被別人撞到而昏倒云云，經查：
（一）異議人未領任何有駕駛執照乙情，為異議人所不爭執，並
      有電話紀錄查詢表、公路監理電子閘門證號查詢機車及汽
      車駕駛人之查詢結果各1 份在卷可憑（見本院卷第37至39
      頁），異議人未領有駕駛執照之事實足堪認定。
（二）又異議人有於94年8 月8 日上午11時50分許，騎乘車牌號
      碼ZBZ-029 號輕型機車，行經高雄市○○○路時，起駛前
      不讓行進中之車輛優先通行之事實，業經證人即當日承辦
      員警乙○○到證稱：其當天接到通知七賢三路200 號前有
      交通事故，其詢問撞到異議人的年輕人，他說他從七賢三
      路由南往北行駛，異議人從七賢三路200 號前先由東往西
      行駛，過了路旁停車場要右轉往北走七賢三路，他看到異
      議人時，已經來不及就撞上去，他的車頭撞到異議人的車
      頭，其又至重仁醫院詢問異議人，異議人也說是從七賢三
      路200 號前騎摩托車出來，被1 臺機車撞到，其在現場沒
      有看到紙板或是一些回收的東西等語（見本院卷第25頁）
      ，且證人乙○○為高雄市政府警察局交通大隊之警員，係
      於依法執行勤務時，發現異議人未領有駕駛執照駕車、起
      駛前不讓行進中之車輛優先通行等情，衡情其與異議人素
      不相識，亦無怨隙，應無甘冒觸犯偽證之罪責，故意構詞
      誣陷異議人之必要，證人乙○○上開證詞應可採信，此外
      ，並有道路交通事故現場圖、道路交通事故調查報告表、
      交通事故談話紀錄表、事故現場照片在卷可稽（見本院卷
      第29至35頁），異議人騎乘機車行經高雄市○○○路時，
      起駛前不讓行進中之車輛優先通行之事實足堪認定。異議
      人辯稱：伊當時是將機車停在騎樓外面綁回收的東西，並
      未發動機車引擎云云，不足採信。
（三）綜上，本件異議人未領有駕駛執照駕車、起駛前不讓行進
      中之車輛優先通行乙節，事證明確，堪以認定。至異議人
      異議意旨另以：目前單親、生活貧苦、生計困窘，參酌行
      政罰法第18條第1 項、第3 項規定，減輕處罰云云，然按
      違反道路交通管理事件統一裁罰基準及處理細則第43條第
      1 項規定：「違反道路交通管理事件之裁決，應參酌舉發
      違規事實、違反情節、稽查人員處理意見及受處分人陳述
      ，依基準表裁處，不得枉縱或偏頗。」，原處分機關對於
      違反道路交通管理處罰條例之違規行為，僅能就違規車種
      類別、違規情節、期限內繳納罰鍰或到案聽候裁決者與否
      等情形，依法行使裁量權裁處罰鍰，無從審酌異議人所指
      前述事由而有從輕裁罰之裁量權限，是尚難以前揭事由為
      減輕處罰之依據。從而，原處分機關依道路交通管理處罰
      條例第21條第1 項第1 款及第45條第1 項第10款裁處罰鍰
      11,400元，於法並無不合，異議人之異議為無理由，應予
      駁回。
四、爰依道路交通案件處理辦法第19 條，裁定如主文。
中    華    民    國    97    年    11    月    17    日
                  交通法庭  法  官  林依蓉
以上正本證明與原本無異。
如不服本裁定，應於收受送達後5 日內向本院提出抗告狀。
中    華    民    國    97    年    11    月    17    日
                            書記官  邱靜銘


司法院資訊處製作；財團法人民間司法改革基金會備份。
